最高法院刑事判決　　　　　　　九十四年度台上字第六五六號
　　上　訴　人　甲○○
　　　　　　　　　　　　11號.
　　選任辯護人　莊秀銘律師
　　　　　　　　甘義平律師
　　　　　　　　蕭俊龍律師
上列上訴人因違反槍砲彈藥刀械管制條例案件，不服台灣高等法
院中華民國九十三年十一月九日第二審更審判決（九十三年度上
更(一)緝字第四號，起訴案號：台灣台北地方法院檢察署八十三年
度偵字第二六六０四號），提起上訴，本院判決如下：
    主  文
原判決撤銷，發回台灣高等法院。
    理  由
本件原判決認定上訴人甲○○與已判刑確定之黃明遠基於共同犯
意，於民國八十三年十一月中旬，在台北縣新店市○○路某刀械
專賣店，購買小武士刀三把、匕首一把，而未經許可，共同無故
持有，置於台北市○○○路一０七巷九六號六樓之一上訴人租住
處。上訴人於同年十二月二日向另已判刑確定之羅錫仁借用槍、
彈，羅錫仁乃自嘉義攜帶美製貝瑞塔公司出品之九mm手槍四支、
０．二五吋半自動手槍一支、九mm手槍用子彈四四顆、０．二五
吋手槍用子彈五顆、滅音器二具、彈匣五個，至上址借予上訴人
，上訴人竟與羅錫仁共同未經許可，無故持有上揭槍、彈，嗣於
同年十二月八日凌晨零時二十分許，為警當場查獲等情。因而撤
銷第一審判決，改判仍論處上訴人共同未經許可無故持有手槍罪
刑，固非無見。
惟查：(一)按刑事訴訟之目的固重在發見真實，以實現實體正義，
而維護社會安全及公共利益，但其手段則應合法、正當、純潔，
亦即透過程序正義之運作以形成實體正義之實現，故刑事訴訟法
第一百五十六條第一項規定：「被告之自白，非出於強暴、脅迫
、利誘、詐欺、疲勞訊問、違法羈押或其他不正之方法，且與事
實相符者，得為證據。」自反面而言，如果取得被告之自白，係
出於不正之方法，其程序已非適法，則不問自白內容是否確與事
實相符，不具證據之適格，不得為證據，以抑制實施刑事訴訟程
序之公務員違反程序正義，而保障被告之合法基本權益，從而，
同條第三項前段規定：「被告陳述其自白係出於不正之方法者，
應先於其他事證而為調查。」又參照同條第二項規定：「被告或
其他共犯之自白，不得作為有罪判決之唯一證據，仍應調查其他
必要之證據，以察其是否與事實相符。」意旨，對於被告否認犯
罪，而共犯陳述其自白係出於不正方法之情形，法院應予調查，
以擔保其供述證據之憑信性，始能維持程序正義，並確實依同法
第一百五十九條之一、第一百五十九條之二規定取捨其證據。本
件共犯羅錫仁在第一審係共同被告，於檢察官偵查中已指稱：「
（問：為何沒表示意見就簽名？）警察說不簽不行，他們應有打
我，但不知是誰。」（見八十三年度偵字第二六六０四號卷第二
十頁背面）於原審仍稱：「警察有打我，我根本沒有說話的餘地
……」「（問：檢察官沒有刑求你，你為何還是說甲○○借的？
）警察在警局就跟我說要照筆錄講，就可以交保、判輕一點。」
（見原審九十三年度上更(一)緝字第四號卷第一百四十五頁）事關
其警詢筆錄之自白是否足以憑為認定上訴人犯罪之證據，原審未
予調查，顯有應於審判期日調查之證據而未予調查之違法。(二)原
判決事實認定上訴人於八十三年十一月中旬與黃明遠共同購買小
武士刀、匕首，而未經許可，無故持有，復於同年十二月二日向
羅錫仁借用槍、彈一批，而共同未經許可，無故持有。但未就其
先後、分別與不同之人共同持有刀械、槍彈之行為，究竟如何出
於單純之一個犯意，而非另行起意為之？說明其憑據之理由，又
就上訴人於不同時間，無故持有刀械、槍彈之行為，認係「同時
」持有，為想像競合犯（見原判決第五頁），均有違誤。以上或
係上訴意旨所指摘，或為本院得依職權調查之事項，應認原判決
仍有撤銷發回之原因。
據上論結，應依刑事訴訟法第三百九十七條、第四百零一條，判
決如主文。
中　　華　　民　　國　九十四　年　　二　　月　　三　　日
                      最高法院刑事第二庭
                          審判長法官  陳　錫　奎
                                法官  洪　清　江
                                法官  李　伯　道
                                法官  洪　昌　宏
                                法官  林　勤　純
      本件正本證明與原本無異
                                      書  記  官
中　　華　　民　　國　九十四　年　　二　　月　 十六　 日
                                                      Ｔ
